臺灣桃園地方法院刑事判決　　　　　　　100年度訴字第391號
公　訴　人　臺灣桃園地方法院檢察署檢察官
被　　　告　蘇信瑀
選任辯護人　何豐行律師
上列被告因違反毒品危害防制條例案件，經檢察官提起公訴（99
年度偵字第29920 號），本院判決如下︰
    主  文
蘇信瑀無罪。
    理  由
一、公訴意旨略以：被告蘇信瑀明知甲基安非他命係毒品危害防
    制條例所定之第二級毒品，不得販賣，竟基於販賣第二級毒
    品甲基安非他命以牟利之犯意，於民國99年1 月17日凌晨2
    時許，在李得榮及鄭安汝位於桃園縣龍潭鄉○○路187 巷16
    號之住處，以新臺幣（下同）1,000 元之價格，販賣第二級
    毒品甲基安非他命1 包予李得榮施用（李得榮施用第二級毒
    品犯行，業經本院判決判處有期徒刑3 月確定）。嗣於99年
    1 月19日下午4 時30分許，員警於李得榮上揭住處執行搜索
    時，在現場查獲第二級毒品甲基安非他命7 包。因認被告涉
    有毒品危害防制條例第4 條第2 項之販賣第二級毒品之罪嫌
    。
二、訊據被告蘇信瑀堅詞否認有何上揭販賣第二級毒品甲基安非
    他命（下稱甲基安非他命）之犯行，辯稱：伊確有於99年1
    月間，與李得榮合資購買過甲基安非他命，但已忘記有無於
    同年月17日凌晨2 時許前往李得榮住處等語。
三、公訴人認被告涉有上揭罪嫌，無非係以被告前揭不利於己之
    供述、證人李得榮及其妻鄭安汝於警、偵訊之證述及自李得
    榮住處查扣之甲基安非他命等為其主要論據。
四、按犯罪事實應依證據認定之，無證據不得認定犯罪事實；不
    能證明被告犯罪者，應諭知無罪之判決，刑事訴訟法第154
    條第2 項、第301 第1 項分別定有明文。又被告或共犯之自
    白，不得作為有罪判決之唯一證據，仍應調查其他必要之證
    據，以察其是否與事實相符，刑事訴訟法第156 條第2 項亦
    有明文。且刑事訴訟法第161 條第1 項規定：檢察官就被告
    犯罪事實，應負舉證責任，並指出證明之方法。因此，檢察
    官對於起訴之犯罪事實，應負提出證據及說服之實質舉證責
    任。倘其所提出之證據，不足為被告有罪之積極證明，或其
    指出證明之方法，無從說服法院以形成被告有罪之心證，基
    於無罪推定之原則，自應為被告無罪判決之諭知，最高法院
    92年臺上字第128 號判例採同一見解。且認定不利於被告之
    事實，須依積極證據，茍積極證據不足為不利於被告事實之
    認定時，即應為有利於被告之認定，更不必任何有利之證據
    ；又刑事訴訟法上所謂認定犯罪事實之積極證據，係指適合
    於被告犯罪事實認定之積極證據而言，雖不以直接證據為限
    ，間接證據亦包括在內，然而無論直接或間接證據，其為訴
    訟上之證明，須於通常一般之人均不致有所懷疑，而得確信
    其為真實之程度者，始得據為有罪之認定，倘其證明尚未達
    到此一程度，而有合理之懷疑存在而無從使事實審法院得有
    罪之確信時，即應由法院為諭知被告無罪之判決，最高法院
    30年上字第816 號、76年臺上字第4986號判例均採同一見解
    。再一般施用毒品者，其所稱向某人購買之供述，須補強證
    據以擔保其供述之真實性。良以施用毒品者其供述之憑信性
    本不及於一般人，況施用毒品者其供出來源，因而破獲者，
    法律復規定得減輕其刑，其有為偵查機關誘導、或為邀輕典
    而為不實之陳述之可能，其供述之真實性自有合理之懷疑。
    施用毒品者關於其向某人購買毒品之供述，必須補強證據佐
    證，以擔保其供述之真實性，俾貫澈刑事訴訟無罪推定及嚴
    格證明之基本原則。而茲所謂補強證據，指其他有關證明施
    用毒品者之關於毒品交易之供述真實性之相關證據而言，必
    須與施用毒品者關於毒品交易之供述，具有相當程度之關連
    性，而足使一般人對施用毒品者關於毒品交易之供述，並無
    合理之懷疑存在，而得確信其為真實，始足當之。若毒品購
    買者之供述證據，本身已有重大瑕疵，依嚴格證明之法則，
    苟已無法憑為犯罪事實之認定時，自無再論補強證據之必要
    ，其理甚明。最高法院94年度台上字第2033號判決亦採相同
    見解。
五、經查：
(一)證人李得榮、鄭安汝均經本院依法傳、拘而未到庭作證，惟
    據其等於警詢及偵訊時之證述內容以觀；證人李得榮於警詢
    時證稱：警方在鄭安汝之手提包內扣得之甲基安非他命1 包
    （毛重0.91公克）是其所有，至住處2 樓房間遭扣得之電子
    磅秤1 臺、甲基安非他命6 包（毛重1.99公克）、空夾鏈袋
    152 包及吸食器1 組等物，除吸食器1 組亦係其所有外，其
    餘物品均係被告所有；而被告係於99年1 月17日凌晨2 時前
    來其住處，其並以1,000 元之代價向被告購買甲基安非他命
    1 小包，嗣被告聲稱要出去一下，而暫將電子磅秤1 臺、甲
    基安非他命6 包、空夾鏈袋152 包等物留置該址，再者，其
    僅向被告購買過1 次甲基安非他命云云（見99年度偵字第29
    920 號卷，下稱偵查卷，該卷第21至28頁），嗣於偵訊中又
    改稱：其向被告購買甲基安非他命之時間、地點雖已忘記，
    然向被告購得該包甲基安非他命，經其分裝為2 包，分別係
    警方前開查扣之6 包甲基安非他命（按指在其住處2 樓查扣
    之6 包甲基安非他命）中之1 包及自鄭安汝手提包中查扣之
    1 包甲基安非他命云云（見上卷第48頁），已見證人李得榮
    就「警方於其住處2 樓查扣之6 包甲基安非他命之所有人」
    乙節，前後證述不一，已難遽信；且被告果係李得榮所稱毒
    品之賣家，案發當天2 人係1 手交錢1 手交貨（見上卷第48
    頁），則2 人既係處於買賣關係，被告豈有暫將價值非微之
    6 包甲基安非他命，隨意留置李得榮住處之理；再被告於99
    年1 月間已有施用甲基安非他命之習慣，為其所不諱言（見
    上卷第8 頁、55頁；見本院100 年度訴字第391 號卷，下稱
    本院卷，該卷第177 頁），則甲基安非他命當屬其日常生活
    經常需用之物，豈有將上揭6 包毒品遺留於證人李得榮住處
    長達2 日而不往取之理，凡此，均適徵證人李得榮前開證述
    ，僅係為己脫罪或求邀輕典之詞，而無足信；又被告除堅詞
    否認販賣甲基安非他命予證人李得榮，另亦直言確曾於99年
    1 月間，邀同證人李得榮各自出資1,000 元，合購1 克之甲
    基安非他命等語明確（見偵查卷第55頁；本院100 年度審訴
    字第885 號卷第38頁背面），則2 人合資購買甲基安非他命
    之情形，當係各自出資半數價金即1000元，而各分得0.5 公
    克之甲基安非他命，然證人李得榮前稱向被告購得而藏放於
    其妻鄭安汝手提包之甲基安非他命1 包，係經其購入後所分
    裝，然該包甲基安非他命經送鑑驗後，驗得毛重竟仍高達0.
    91公克，此有桃園縣政府警察局龍潭分局99年1 月19日之搜
    索、扣押筆錄暨扣押物品目錄表、該局毒品檢體送驗紀錄表
    及臺灣檢驗科技股份有限公司出具之濫用藥物檢驗報告各1
    份在卷足稽（見本院卷第145 至148 頁、第155 頁），互核
    之下，該包甲基安非他命之重量，顯與被告、李得榮2 人合
    資購買毒品情形所分得之毒品重量不符，益證該包甲基安非
    他命實非2 人所合資購得，則證人李得榮之證詞，既具有上
    開瑕疵種種，顯無足信。另證人即李得榮之妻鄭安汝先於99
    年1 月19日警詢證稱：我於「99年1 月初」在自宅看過被告
    ，因而得知李得榮遭查扣之甲基安非他命係向被告購買等語
    （見偵查卷第31頁），嗣於99年12月21日偵訊時改稱：我於
    99年1 月17日當天我有看到被告賣毒品給李得榮等語（見上
    卷第48頁），則其關於被告販毒予李得榮之時間，前後證述
    不一，已非無疑；且其竟能時隔11月有餘後，反就被告販毒
    予李得榮之時間，為清晰明確之證述，更與常情相違；再證
    人李得榮亦直陳：「（問：你向蘇購買毒品時，鄭是否在場
    ？）他（應係「她」字之誤）在睡覺」等語明確（見上卷第
    48頁），則證人鄭安汝既未在場而仍為前開證述，該證詞所
    存之瑕疵，至為灼然，委無足採。
(二)被告雖自陳確有於99年1 月間與證人李得榮合資購買甲基安
    非他命等情，然其供述已與證人李得榮前開證述多有出入，
    而證人鄭安汝之證詞亦存有前開重大瑕疵，復查卷內又無被
    告於99年1 月間販賣或幫助施用甲基安非他命之積極證據，
    揆諸前開規定，自不能以被告之自白為唯一證據，予以論罪
    科刑。
(三)李得榮獲案被查扣之上開物品，固可為李得榮持有或施用毒
    品之證據，惟與被告販賣甲基安非他命亦無必然之關連性，
    尚不足為被告販賣李得榮甲基安非他命之依據。
六、綜上所述，本件公訴人並未提出適合證明被告販賣第二級毒
    品犯行之積極證據，而本院對於卷內訴訟資料，復已逐一剖
    析，參互審酌，仍無從獲得被告涉犯前揭犯罪行為之有罪心
    證。此外，本院復查無其他積極證據足資證明被告有公訴人
    前開所指之犯行，自屬不能證明被告犯罪，依前揭規定及說
    明，應為被告無罪之諭知。
據上論斷，應依刑事訴訟法第第301 條第1 項，判決如主文。
本案經檢察官劉哲嘉到庭執行職務
中    華    民    國   100    年    12    月    29    日
                  刑事第九庭  審判長  法  官  吳為平
                                      法  官  王筆毅
                                      法  官  廖建傑
以上正本證明與原本無異。
如不服本判決應於收受判決後10日內向本院提出上訴書狀，並應
敘述具體理由。其未敘述上訴理由者，應於上訴期間屆滿後20日
內向本院補提理由書( 均須按他造當事人之人數附繕本) 「切勿
逕送上級法院」。
                                      書記官  黃惠鈴
中    華    民    國   100    年    12    月    30    日